【裁判字號】    97,易,702
【裁判日期】    970618
【裁判案由】    恐嚇取財
【裁判全文】
臺灣板橋地方法院刑事判決               97年度易字第702號
公  訴  人  臺灣板橋地方法院檢察署檢察官
被      告  乙○○
上列被告因恐嚇取財案件，經檢察官提起公訴（96年度偵字第29
458號），本院判決如下：
    主  文
乙○○幫助意圖為自己不法之所有，以恐嚇使人將本人之物交付
，處有期徒刑肆月，如易科罰金，以銀元參佰元折算壹日；減為
有期徒刑貳月，如易科罰金，以銀元參佰元折算壹日。
    事  實
一、乙○○雖預見提供金融機構帳戶之存摺、提款卡及密碼予他
    人使用，將可供犯罪者作為恐嚇他人將款項匯入該帳戶之用
    ，而幫助他人犯恐嚇取財罪，竟仍不違背其本意，基於幫助
    恐嚇取財之不確定故意，於民國93年7 月19日前之某日，在
    不詳地點，將其所申設之臺灣郵政股份有限公司三重正義南
    路郵局帳號000-00000000000000號帳戶（下稱上開帳戶）之
    存摺、提款卡及密碼交予真實姓名年籍不詳之犯罪集團成員
    使用，嗣該犯罪集團成員即意圖為自己不法之所有，於93年
    7 月19日15時20分許，撥打電話予甲○○，恫稱：如不依指
    示匯款，將對其兒子不利等語，致甲○○心生畏佈，依指示
    於同日15時37分許，匯款新臺幣（下同）5 萬元至上開帳戶
    ，旋遭悉數提領一空。嗣甲○○發覺受騙，報警處理始悉上
    情。
二、案經臺北縣政府警察局三重分局報告臺灣板橋地方法院檢察
    署檢察官偵查起訴。
    理  由
一、按被告以外之人於審判外之言詞或書面陳述，除法律有規定
    者外，不得作為證據，刑事訴訟法第159條固定有明文。惟
    被告以外之人於審判外之陳述，雖不符前4條之規定，而經
    當事人於審判程序同意作為證據，法院審酌該言詞陳述或書
    面陳述作成時之情況，認為適當者，亦得為證據。當事人、
    代理人或辯護人於法院調查證據時，知有第159條第1項不得
    為證據之情形，而未於言詞辯論終結前聲明異議者，視為有
    前項之同意。查本案被害人甲○○於警詢時之指述及下列本
    院調查之證據，被告就證據能力部分均未表異議，自有證據
    能力，合先敘明。
二、訊據被告乙○○固坦承申設上開帳戶之事實，惟矢口否認涉
    有幫助恐嚇取財犯行，先辯稱：伊於93年4 月間因通緝入獄
    ，有請前男朋友丙○○至旅社取回個人物品，包含帳戶、提
    款卡、密碼等物品，後來丙○○入監，說東西都託給其女友
    洪靖茹，現在他們互相推來推去云云。嗣又改口稱：伊在93
    年9 月間才入獄，上開帳戶係於93年6 月間在家裡遺失云云
    。經查：
（一）前揭犯罪事實，業據被害人甲○○於警詢時指訴綦詳，並
      有郵政跨行匯款申請書、存戶基本資料、郵政存簿儲金每
      日活動存提詳情表各1 份附卷可稽，足認被告之上開帳戶
      確有遭犯罪集團利用以取得被害人匯入之款項無訛。
（二）被告就上開帳戶之存摺、提款卡、密碼等物，何以遭詐騙
      集團使用，先則辯稱：伊於93年4 月間因通緝入獄，有請
      前男朋友丙○○至旅社取回個人物品，包含帳戶、提款卡
      、密碼等物品，後來丙○○入監，說東西都託給其女友洪
      靖茹，現在他們互相推來推去云云。嗣經證人丙○○於本
      院審理中證稱：被告在93年7 月間還與伊在一起，她在同
      年9 月才入監等語後，被告方改口稱：伊在93年9 月間才
      入獄，上開帳戶係於93年6 月間在家裡遺失云云（見本院
      97年5 月21日審判筆錄）。而被告自91年5 月20日戒治出
      所後，至93年9 月8 日始又入監服刑，復經本院依職權查
      明屬實，有臺灣高等法院在監在押全國紀錄表1 份在卷可
      考。參以本件犯行發生時間在93年7 月19日，是被告辯稱
      於入監前將存摺等物交給丙○○云云，已非可採。
（三）又被告雖辯稱上開帳戶於93年6 月間遺失並有辦理掛失，
      惟查上開帳戶93年7 月間仍有交易往來資料，足證被告並
      未辦理掛失；再者，使用提款卡領取帳戶內之款項，須操
      作自動櫃員機輸入正確之密碼，始能順利提領，持有提款
      卡之人若非得帳戶所有人之同意或授權而知悉提款卡之密
      碼，其欲以隨機輸入數字號碼之方式命中正確之密碼而領
      取款項，以現今提款卡密碼設計之精密程度而言，其機率
      實屬微乎其微。且就取得被告上開帳戶之犯罪集團而言，
      衡情當無可能選擇一隨時可能遭帳戶所有人掛失而無法使
      用之帳戶，作為收取款項之用，此足徵被告上開帳戶之存
      摺、提款卡及密碼，絕非犯罪集團偶然取得使用，而係被
      告自行提供無疑。否則倘如被告所言上開帳戶係於93年6
      月間遺失，一般人於發現後當立即向銀行申報或報警處理
      ，犯罪集團將無法使用該帳戶作為犯罪工具。是被告辯稱
      上開帳戶係遺失等情，委無足採。
（四）末按金融機構帳戶，事關存戶個人財產權益之保障，除非
      本人或與本人具密切之關係者，難認有何理由可自由使用
      ，一般人亦均有應妥善保管，防止被他人冒用之認知，且
      近來犯罪集團犯案猖獗，每每利用人頭帳戶作為犯罪工具
      ，若任意將自己帳戶之相關物件資料交予不明人士，將有
      遭他人作為財產犯罪時，非正當資金進出之不法用途，此
      情當為具有社會生活經驗之成年人所得認識，本件被告任
      意提供其所有帳戶予不明人士使用，其有容任帳戶供幫助
      犯罪集團作為恐嚇取財所得財物之用之不確定故意，至為
      灼然。
（五）綜上所述，被告所辯，衡情當屬臨訟杜撰之詞，本件事證
      明確，被告犯行洵堪認定。
三、查被告行為後，刑法業經修正，並於95年7 月1 日施行。按
    行為後法律有變更者，適用行為時之法律，但行為後之法律
    有利於行為人者，適用最有利於行為人之法律，現行刑法第
    2 條第1 項定有明文。此條規定乃與刑法第1 條罪刑法定主
    義契合，而貫徹法律禁止溯及既往原則，係規範行為後法律
    變更所生新舊法律比較適用之準據法，是刑法第2 條本身雖
    經修正，但刑法第2 條既屬適用法律之準據法，本身尚無比
    較新舊法之問題，應一律適用裁判時之現行刑法第2 條規定
    以決定適用之刑罰法律，合先敘明。又以本次刑法修正之比
    較新舊法，應就罪刑有關之共犯、未遂犯、想像競合犯、牽
    連犯、連續犯、結合犯，以及累犯加重、自首減輕暨其他法
    定加減原因（如身分加減）與加減例等一切情形，綜其全部
    罪刑之結果而為比較，最高法院95年5 月23日95年第8 次刑
    事庭會議決議可資參照。茲比較說明如下：
（一）刑法分則編各罪所定罰金之貨幣單位原為銀元，且依修正
      前刑法第33條第5 款規定，罰金刑為1 銀元以上，而有關
      罰金倍數之調整及銀元與新臺幣之折算標準，則定有「罰
      金罰鍰提高標準條例」及「現行法規所定貨幣單位折算新
      臺幣條例」，除罰金以1 銀元折算3 元新臺幣外，並將72
      年6 月26日以前修正之刑法部分條文罰金數額提高10倍，
      其後修正者則不再提高倍數；嗣修正後刑法第33條第5 款
      則將罰金刑提高為新臺幣1 千元以上，並以百元計算之，
      且因刑法第33條第5 款所定罰金貨幣單位既已改為新臺幣
      ，刑法分則編各罪所定罰金之貨幣單位亦應配合修正為新
      臺幣，且考量刑法修正施行後，不再適用「現行法規所定
      貨幣單位折算新臺幣條例」，為使刑法分則編各罪所定罰
      金之最高數額與刑法修正前趨於一致，爰增訂刑法施行法
      第1條 之1 規定，將刑法分則編各罪所定罰金之貨幣單位
      均改為新臺幣，並將72年6 月26日以前修正之刑法部分條
      文罰金數額提高為30倍，其後修正者則提高為3 倍。是以
      刑法分則編各罪所定罰金刑之最高數額，於上開規定修正
      後仍屬一致，並無不同；但其罰金刑之最低數額，則比修
      正前提高，從而自以修正前之規定較為有利。
（二）修正後刑法第41條第1 項前段關於得易科罰金之折算標準
      ，由「得以1 元以上3 元以下折算1 日」（按：此規定配
      合修正前罰金罰鍰提高標準條例第2 條【現已刪除】規定
      ，就其原定數額提高為1 百倍折算1 日，則最高應以銀元
      3 百元折算1 日，經折算為新臺幣後，應以新臺幣9 百元
      折算為1 日），提高為「以新臺幣1 千元、2 千元或3 千
      元折算1 日」，並刪除「因身體、教育、職業、家庭之關
      係或其他正當事由，執行顯有困難」之條件。是以修正前
      刑法所定易科罰金之折算標準金額較低，自係修正前刑法
      較為有利。
（三）綜合上述各條文修正前、後之比較，適用被告行為時之法
      律，即修正前刑法之相關規定對被告較有利。至修正前刑
      法第30條係規定：「幫助他人犯罪者，為從犯。雖他人不
      知幫助之情者，亦同。從犯之處罰，得按正犯之刑減輕之
      」；而修正後則規定：「幫助他人實行犯罪行為者，為幫
      助犯。雖他人不知幫助之情者，亦同。幫助犯之處罰，得
      按正犯之刑減輕之」，純屬文字修正，並無有利、不利之
      情形，自不生新舊法比較之問題，併此敘明。
四、核被告所為，係犯刑法第30條第1 項前段、第346 條第1 項
    之幫助恐嚇取財罪。又被告以幫助之意思，參與構成要件以
    外之行為，為幫助犯，爰依正犯之刑減輕之。爰審酌被告將
    上開帳戶提供予他人使用，助長他人犯罪，增加被害人尋求
    救濟及治安機關查緝犯罪之困難，危害被害人財產安全及社
    會治安，兼衡被告素行、智識程度、犯罪動機、對被害人財
    產所生危害程度，及其犯後否認犯行之態度等一切情狀，量
    處如主文所示之宣告刑，並諭知易科罰金之折算標準。末查
    ，被告本件犯罪之時間為96年4 月24日以前，合於中華民國
    九十六年罪犯減刑條例第2 條第1 項第3 款之減刑條件，應
    減其宣告刑二分之一如主文所示，並諭知易科罰金之折算標
    準。
據上論斷，應依刑事訴訟法第299 條第1 項前段，刑法第2 條第
1 項前段、第30條、第346 條第1 項，修正前第41條第1 項前段
，罰金罰鍰提高標準條例第1 條前段、修正前第2 條，中華民國
九十六年罪犯減刑條例第2 條第1 項第3 款、第7 條，判決如主
文。
本案經檢察官藍海凝到庭執行職務
中    華    民    國    97    年    6     月    18    日
                    刑事第七庭  審判長法  官  胡堅勤
                                      法  官  吳佳穎
                                      法  官  李君豪
以上正本證明與原本無異。
如不服本判決，應於判決送達後10日內敘明上訴理由，向本院提
出上訴狀（應附繕本）。
                                      書記官  林文達
中    華    民    國    97    年    6     月    18    日
附錄本案論罪科刑法條全文
刑法第346條
意圖為自己或第三人不法之所有，以恐嚇使人將本人或第三人之
物交付者，處6月以上5年以下有期徒刑，得併科1千元以下罰金
。
以前項方法得財產上不法之利益，或使第三人得之者，亦同。
前二項之未遂犯罰之。


司法院資訊處製作；財團法人民間司法改革基金會備份。
